臺灣臺北地方法院刑事判決　　　　　　　96年度易字第1910號
公　訴　人　臺灣臺北地方法院檢察署檢察官
被　　　告　甲○○
上列被告因詐欺案件，經檢察官提起公訴（95年度偵字第24674
號），本院合議庭依被告於本院準備程序進行中為有罪之陳述，
裁定由受命法官獨任以簡式審判程序審理，判決如下：
    主    文
甲○○共同常業詐欺，處有期徒刑拾月，減為有期徒刑伍月，如
易科罰金，以銀元佰元即新台幣玖佰元折算壹日。
    犯罪事實
一、緣何冠賢（綽號福哥，案經台灣高等法院以95年度上訴字第
    3536號判處有期徒刑4年6月確定）於民國94年9月間與在大
    陸地區之綽號阿康之楊宗康、李思淵（另案通緝）及其他不
    詳真實姓名年籍之成年男子阿文、偉偉及大陳等人（均未經
    起訴）共同意圖為自己不法之所有，以詐術使人將本人之物
    交付，且以之為常業之犯意聯絡，組成電話詐騙集團，其運
    作模式分上、中、下游，上游者研擬詐騙說詞及雇人撥打電
    話從事跨海詐騙（說詞有：假冒法院及地檢署通知，冒稱檢
    察官以被害人資金流向不明為由要求被害人將所有帳戶存款
    全部匯入指定帳戶，擄車或擄人勒贖求救，信用卡遭盜刷等
    等），中游者即何冠賢則任總車手總指揮角色，召攬指示在
    台下游車手蒐集人頭帳戶、提款及匯款轉帳等行為，何冠賢
    循此分工模式，在廈門市承租辦公處所，依小三通台灣報紙
    廣告資訊，向不詳真實姓名年籍販賣人頭帳戶業者，大量收
    購人頭帳戶，每2、3日即購數本至數十本不等，並指示召攬
    僱用且有共同常業詐欺聯絡之車手葉安哲（案經台灣高等法
    院95年度上訴字第3536號判處有期徒刑3年確定）、廖家慶
    、姜尚誠（案經台灣高等法院95年度上訴字第3536號判處有
    期徒刑3年，上訴最高法院後以96年度台上字1260號判決發
    回台灣高等法院更審中）、邱志傑、林彥劭（以上2人均另
    案審結）、甲○○，前往高速公路各交流道附近客運站，收
    取託運而來之人頭帳戶存摺簿、提款卡暨密碼、印章等後，
    前往試卡確認堪用與否，並回報詐欺集團該取得之人頭帳戶
    之戶名及帳號，俟該詐欺集團通知已詐騙成功及該筆詐騙金
    額匯入帳戶後，何冠賢即電話指示車手姜尚誠等人前往自動
    櫃員機提領現款，金額較大者，則指示前往銀行或郵局櫃檯
    用印臨櫃提款，而下游車手則自該詐得金額，扣取百分之6
    或7不等之報酬後，前往銀行匯款至指定人頭帳戶或大陸地
    區帳戶，何冠賢再從中扣取百分之4至9不等報酬後，轉交詐
    欺集團人士，此電話詐騙集團每日進帳均有新台幣（下同）
    幾十萬元至上百萬元不等。而甲○○明知此等情形，於95年
    4月1日何冠賢之召攬而受僱擔任車手及兼任何冠賢司機之工
    作，而與何冠賢集團共同基於意圖為自己不法所有，以詐術
    使人將本人之物交付，且以之為常業之犯意聯絡，嗣於同年
    月3日下午4時20分，該常業詐欺集團之成員以自稱為台北地
    檢署檢察官之身分，告知被害人乙○○其身分證遭到冒用故
    需至郵局匯款以免遭冒領為由，詐騙被害人乙○○以存簿提
    款方式匯款140萬元至提供帳戶與該常業詐欺集團使用之高
    光輝（所涉幫助詐欺罪嫌，業經台灣板橋地方法院以95年度
    簡字第7731號判處有期徒刑3月確定）所申設之帳號0000000
    0000000號帳戶後，旋由何冠賢駕車載甲○○前往桃園蘆竹
    郵局，由甲○○持高光輝上開帳戶之存摺及印章，提領乙○
    ○所匯入之款項120萬元，同日再前往大園果林郵局，以高
    光輝上開帳戶之提款卡，分4次提領乙○○所匯入款項共10
    萬元，何冠賢取得款項後，並支付7萬元予甲○○做為酬勞
    ；另何冠賢與甲○○復於95年4月3日後幾日，驅車前往台北
    市○○路上之某家統一超商，由甲○○持不知名人士之提款
    卡，自提款機提領某被害人匯入之款項6萬元，何冠賢則支
    付酬勞3千元予甲○○。嗣因乙○○發現遭詐騙，經報警循
    線追索，而查悉上情。
二、案經台北縣政府警察局樹林分局報告台灣板橋地方法院檢察
    署移轉台灣台北地方法院檢察署檢察官偵查起訴。
    理    由
一、本件被告甲○○所犯常業詐欺罪，並非死刑、無期徒刑或最
    輕本刑為3年以上有期徒刑之罪，亦非高等法院管轄第一審
    案件，於準備程序進行中，被告先就被訴事實為有罪之陳述
    ，經告知被告簡式審判程序之旨，並聽取檢察官、被告之意
    見後，本院合議庭裁定由受命法官進行簡式審判程序，是本
    件之證據調查，依刑事訴訟法第273條之2規定，不受同法第
    159條第1項、第161條之2、第161條之3、第163條之1及第
    164條至第170條規定之限制，合先敘明。
二、上揭事實，業據被告甲○○坦承不諱，並經證人即被害人乙
    ○○於警詢中，及共同被告何冠賢於偵查中證述綦詳，復有
    臨櫃及自動提款機提領款項之監視錄影畫面5紙、郵政存簿
    儲金提款單影本1紙、高光輝上揭帳戶交易明細1紙與台灣高
    等法院95年度上訴字第3536號判決、台灣板橋地方法院95年
    度簡字第7731號判決在卷可稽，足徵被告前開出於任意性之
    自白與事實相符，應堪採信。是被告犯行足以認定，應予依
    法論科。
三、刑法於94年2月2日修正公布，並自被告甲○○行為後之95年
    7月1日起施行。按行為後法律有變更者，適用行為時之法律
    ，但行為後之法律有利於行為人者，適用最有利於行為人之
    法律，現行刑法第2條第1項定有明文。此條係規範行為後法
    律變更所生新舊法律比較適用之準據法，是刑法第2條第1項
    本身雖經修正，但無比較新舊法適用之問題，應一律適用裁
    判時之現行刑法第2條第1項之規定，為「從舊從輕」之比較
    ；又新舊刑法關於刑之規定，雖同採從輕主義，惟比較時仍
    應就罪刑有關之共犯、未遂犯、想像競合犯、牽連犯、連續
    犯、結合犯，以及累犯加重、自首減輕暨其他法定加減原因
    （如身分加減）與加減比例等一切情形，綜其全部之結果，
    而為比較，再適用有利於行為人之法律處斷，而不得一部割
    裂分別適用不同之新舊法（最高法院24年上字第4634號判例
    意旨、95年第8次刑事庭會議決議參照）。準此：
(一)關於罰金刑，在刑法修正前，刑法分則編各罪所定罰金刑之
    貨幣單位原為銀元，其最高罰金數額，從各該法條規定，而
    最低罰金數額，則依修正前刑法第33條第5款之規定為1元以
    上（貨幣單位為銀元），且若定有罰金刑之論罪法條係於72
    年6月25日前所制定，而該法條日後均未修正者，得依罰金
    罰鍰提高標準條例第1條前段規定，就其原定數額提高為2倍
    至10倍，其後修正者則不提高倍數，並依現行法規所定貨幣
    單位折算新台幣條例第2條規定，以銀元1元折算為新台幣3
    元；於刑法修正後，因刑法第33條第5款修正為：「罰金：
    新台幣一千元以上，以百元計算之。」使得刑法之罰金貨幣
    單位已由銀元改為新台幣，則刑法分則編各罪所定罰金刑之
    貨幣單位，自應配合修正為新台幣，又為使刑法分則編各罪
    所定罰金之最高數額與刑法修正前趨於一致，乃增訂刑法施
    行法第1條之1：「中華民國九十四年一月七日刑法修正施行
    後，刑法分則編所定罰金之貨幣單位為新台幣。九十四年一
    月七日刑法修正時，刑法分則編未修正之條文定有罰金者，
    自九十四年一月七日刑法修正施行後，就其所定數額提高為
    三十倍。但七十二年六月二十六日至九十四年一月七日新增
    或修正之條文，就其所定數額提高為三倍。」從而，刑法分
    則編各罪所定罰金刑之最高數額，於刑法修正前、後並無不
    同，惟修正後刑法第33條第5款所定罰金刑最低數額，較之
    修正前提高，自以修正前刑法第33條第5款規定有利於被告
    甲○○。
(二)修正前刑法第340條原規定：「以犯刑法第三百三十九條之
    罪為常業者，處一年以上七年以下有期徒刑，得併科五萬元
    以下罰金。」修正後之刑法已刪除上開常業詐欺罪之條文規
    定，則被告甲○○與何冠賢等人多次詐欺行為，原則上即應
    就各次行為分別論罪科刑，惟刑法第339條第1項之詐欺取財
    罪，其法定刑為「五年以下有期徒刑、拘役或科或併科一千
    元以下罰金」；如分論併罰，以法定最重本刑30年有期徒刑
    計算，其分論併罰之刑度將超過常業詐欺罪之最重本刑，故
    仍以適用修正前刑法關於常業詐欺罪之規定處斷，對被告甲
    ○○較為有利。
(三)修正前刑法第41條第1項前段規定：「犯最重本刑為五年以
    下有期徒刑以下之刑之罪，而受六個月以下有期徒刑或拘役
    之宣告，因身體、教育、職業、家庭之關係或其他正當事由
    ，執行顯有困難者，得以一元以上三元以下折算一日，易科
    罰金。」此折算標準並應適用修正前罰金罰鍰提高標準條例
    第2條規定，就其原定數額提高為1百倍折算1日，亦即被告
    行為時之易科罰金折算標準，應以銀元1百元以上3百元以下
    之數額折算1日，經換算為新台幣，則應以新台幣2百元以上
    9百元以下折算1日。惟修正後之刑法第41條第1項前段規定
    ：「犯最重本刑為五年以下有期徒刑以下之刑之罪，而受六
    個月以下有期徒刑或拘役之宣告者，得以新台幣一千元、二
    千元或三千元折算一日，易科罰金」，於同日並廢除罰金罰
    鍰提高標準條例第2條之規定，亦即係以新台幣1千元、2千
    元或3千元折算1日，經比較結果，修正前之規定較有利於行
    為人。
(四)至於刑法第28條共同正犯之規定，於修正施行前之規定為：
    「二人以上共同實施犯罪之行為者，皆為正犯。」修正施行
    後之規定則為：「二人以上共同實行犯罪之行為者，皆為正
    犯。」揆諸本條之修正理由係為釐清陰謀共同正犯、預備共
    同正犯是否合乎本條規定之正犯要件，亦即在剔除完全未參
    與犯罪相關行為之「實行」的陰謀共同正犯及預備共同正犯
    ，並無礙於現行實務處罰共謀共同正犯之立場。查本案被告
    甲○○與何冠賢等人就本件犯行有犯意聯絡及行為分擔，無
    論依修正前、後之刑法，均為共同正犯，因處罰輕重相同，
    自無比較適用之問題，附此敘明。
四、按刑法上所謂常業犯，係指有賴某種犯罪為業之意思而反覆
    以同種類行為為目的之社會活動之職業性犯罪而言，至於犯
    罪所得之多寡，經營時日之長短，是否恃此犯罪為唯一之謀
    生職業，均非所問，縱令兼有其他職業，仍無礙於該常業犯
    罪之成立。查本案被告甲○○與何冠賢等人所共組之詐騙集
    團，從人員之招集、訓練、共犯間之分工等，均有相當之規
    模及嚴謹之組織，被告甲○○與何冠賢等人自有賴以營生之
    主觀犯意，及反覆實施之客觀事實，屬於以經營反覆同種類
    之詐騙行為為目的之職業性犯罪。故核被告甲○○所為，係
    犯刑法第340條之常業詐欺罪。被告甲○○與何冠賢及上開
    詐欺集團人士間，均有犯意之聯絡及行為分擔，皆為共同正
    犯。爰審酌犯罪之動機、目的、使用之手段、獲利情形、造
    成受害人之損害及犯罪後坦承犯行之態度，被告年輕力壯，
    不思正當途徑，以前述方法詐騙高額不法利益，犯罪手法惡
    劣情節重大，致被害人因擔心本身財產利益損失致遭到詐騙
    ，其犯罪所產生之危害至為重大等一切情狀，量處如主文所
    示之刑。此外，犯罪在96年4月24日以前者，除本條例另有
    規定外，有期徒刑減其刑期2分之1；依本條例應減刑之罪，
    未經判決確定者，於裁判時，減其宣告刑，依前項規定裁判
    時，應於判決主文同時諭知其宣告刑及減得之刑；犯最重本
    刑為5年以下有期徒刑以下之刑之罪，依本條例規定減為6月
    以下有期徒刑、拘役者，應於為減刑裁判時，併諭知易科罰
    金折算之標準，中華民國96年罪犯減刑條例第2條第1項第3
    款、第7條、第9條分別著有明文，是被告犯罪時間既在上開
    時間之前，自有該條例之適用，而減其宣告刑2分之1，並諭
    知易科罰金之折算標準。
五、據上論斷，應依刑事訴訟法第273條之1、第299條第1項前段
    ，修正前刑法第41條第1項、第340條，刑法第28條，修正前
    罰金罰鍰提高標準條例第2條，現行法規所定貨幣單位折算
    新台幣條例第2條，中華民國96年罪犯減刑條例第2條第1項
    第3款、第7條、第9條規定，判決如主文。
本案經檢察官鄭堤升到庭執行職務。
中　　華　　民　　國　　96　　年　　8 　　月　　31　　日
             　　 刑事第一庭          法　官
以上正本證明與原本無異。
如不服本判決，應於判決送達後10日內向本院提出上訴狀（應抄
附繕本）。告訴人或被害人如對於本判決不服者，應具備理由請
求檢察官上訴，其上訴期間之計算係以檢察官收受判決正本之日
期為準。
                                      書記官　蘇靜紅
中　　華　　民　　國　　96　　年　　8 　　月　　31　　日
附錄本案論罪科刑適用法條：
刑法第340條：
以犯第339條之罪為常業者，處1年以上7年以下有期徒刑，得併
科5萬元以下罰金。
